臺灣高等法院高雄分院刑事判決　　　　96年度上訴字第1430號
上　訴　人
即　被　告　甲○○
　　　　　　　　　　號
指定辯護人　本院公設辯護人于欣潔
上列上訴人因偽造貨幣案件，不服臺灣屏東地方法院95年度訴字
第1028號中華民國96年5 月29日第一審判決（起訴案號：臺灣屏
東地方法院檢察署95年度偵字第5617號），提起上訴，本院判決
如下：
    主  文
原判決撤銷。
甲○○行使偽造之通用紙幣，累犯，處有期徒刑年貳月，如附
表所示偽造之通用紙幣拾張沒收。
    事  實
一、甲○○曾因偽造貨幣案件，經臺灣高等法院台南分院92年度
    上訴字第922 號判處有期徒刑1 年確定，並於民國（下同）
    94年8 月3 日執行完畢。詎猶不思悔改，復意圖供行使之用
    ，於95年7 月下旬某日，95年9 月8 日下午17時許，在屏東
    縣萬丹鄉廈南村下蚶村47之17號，向綽號「董娘」者購買如
    附表所示之新台幣偽鈔（下同）10張及下列2 張面額1 千元
    之偽鈔，而為下列行使偽造通用紙幣之行為：
  (一)於95年9 月中旬某日，在屏東縣高樹鄉○○村○○路168 號
    ，以偽鈔1 千元1 張，向乙○○所經營之腳踏車店購買車鎖
    1 個，價值100 元，乙○○不察找900 元真鈔予甲○○，乙○○事後發覺，將該偽鈔撕毀丟棄而滅失。
  (二)於95年9 月中旬某日，在屏東縣高樹鄉○○村○○路15號，
    以1 千元之偽鈔1 張，向丙○○所經營之雜貨店購買長壽香
    煙2 包，價值90元，丙○○不察找910 元予甲○○，丙○○
    事後發覺，將該偽鈔撕毀丟棄而滅失。
二、嗣於95年9 月15日10時45分許，甲○○騎乘車牌號碼P5J-16
    8 號重機車，在屏東縣內埔鄉○○村○○街321 號前，因形
    跡可疑為警盤查，並經其同意，為警當場搜索查獲其意圖供
    行使之用之如附表所示1 千元偽鈔9 張、500 元偽鈔1 張。
三、案經屏東縣警察局內埔分局報告臺灣屏東地方法院檢察署檢
    察官偵查起訴。
    理  由
壹、關於證據能力部分：
一、下列中央印製廠之鑑定，檢察官及被告、辯護人均未於言詞
    辯論終結前聲明異議，依刑事訴訟法第159 條之5 第2 項規
    定，有證據能力。
二、按被告以外之人（包括證人、鑑定人、告訴人、被害人及共
    同被告等）於檢察事務官、司法警察官或司法警察調查中所
    為之陳述，與審判中不符時，其先前之陳述具有較可信之特
    別情況，且為證明犯罪事實存否所必要者，得為證據，刑事
    訴訟法第159 條之2 定有明文。所謂「前後陳述不符」之要
    件，應就前後階段之陳述進行整體判斷，以決定其間是否具
    有實質性差異，惟無須針對全部陳述作比較，陳述之一部分
    有不符，亦屬之。而所謂「較可信之特別情況」之情形，亦
    應就前後陳述時之各種外部情況進行比較，以資決定何者外
    部情況具有可信性。若陳述係在特別可信之情況下所為，則
    虛偽陳述之危險性即不高，雖係審判外陳述，或未經被告反
    對詰問，仍得承認其有證據能力。
    本件證人丙○○之警詢，指稱被告甲○○係拿1 千元假鈔向
    丙○○購買2 包香菸，共90元，丙○○找給被告真鈔910 元
    ，剛開始不知道是假鈔，發現時被告已離開，就將該假鈔撕
    毀丟掉等情，但證人丙○○於本院審理時，對於有無收過1
    千元假鈔，先則證稱時間太久忘記了，後又稱沒有收過1 千
    元假鈔，有收過500 元假鈔，後又稱收到一疊500 元的假鈔
    云云，對於有收過假鈔前後證述固屬一致，但其於本院審理
    時之證述則反反覆覆；反觀其於警詢之證述，則甚為明確，
    且查證人丙○○已年滿67歲，其於本院之證述，即可能因記
    憶減弱或變化，致有不清晰或陳述不符之現象，而證人於警
    詢時，被告並未在場，較不受干擾或人情壓力，又無證據證
    明其警詢有被刑求逼供之情形。是證人丙○○之警詢筆錄具
    有較可信之特別情形，又為證明被告犯罪事實存否所必要，
    依上揭規定，其於警詢之證言自有證據能力。
貳、關於事實之認定部分：
一、訊據上訴人即被告甲○○（下稱被告）固供承有被警查獲如
    附表所示之偽鈔；惟辯稱：被警查獲之假鈔，係許火郎還被
    告2 萬元，其中9 千500 元係假鈔，且被告尚未使用該假鈔
    就被查獲云云。經查：
（一）扣案之10張紙幣，經送請中央印製廠鑑定結果，認該10張
      紙幣中，如附表所示編號1 至5 號7 張仟元紙鈔，均係以
      彩色噴墨方式仿印，無凹版印紋凸起效果，無螢光纖維絲
      及螢光圖案，紙張非鈔券紙，水印以灰色墨在紙張背面仿
      製，以金屬箔膜黏貼於紙張正面其上，在黏貼塑膠箔膜（
      表面以彩色噴墨方式列印數字1000、菊花等圖案）方式仿
      條狀光影變化箔膜，正面左下角面額數字以亮光物質仿變
      色油墨，背面以黏貼金屬箔膜仿窗式光影變化安全線，背
      面左上角面額數字以噴墨方式仿變色油墨；如附表所示編
      號6 至7 號2 張仟元紙鈔，均係以彩色噴墨方式仿印，無
      凹版印紋凸起效果，紙張非鈔券紙，水印以灰色墨在紙張
      背面仿製，安全線以灰色墨在紙張正面仿造，另以黏貼箔
      膜仿鈔卷正面五段裸露部分，左下角面額數字以亮光物質
      仿折光變色油墨；如附表所示編號8 之伍佰元紙鈔1 張，
      則係以彩色噴墨方式仿印，無凹版印紋凸起效果，紙張非
      鈔券紙，水印以灰色墨在紙張背面仿製，安全線以灰色墨
      在紙張正面仿造，另以黏貼箔膜仿鈔　卷正面五段裸露部
      分，左下角面額數字以亮光物質仿折光變色油墨，因而認
      定該10張紙鈔均係偽鈔，有該廠95年9 月28日中印發字第
      0950004551號函在卷可憑，足徵上開紙幣確係偽造之物無
      訛。
（二）被告確有於95年9 月中旬某日，在屏東縣高樹鄉○○村○○路168 號，以偽鈔1 千元1 張，向乙○○所經營之腳踏
      車店購買車鎖1 個，價值100 元，乙○○不察找900 元真
      鈔予甲○○，乙○○事後發覺，將該偽鈔撕毀丟棄之事實
      ，業據證人乙○○於本院96年8 月31日審理時具結後當庭
      指證明確。又被告於95年9 月中旬某日，在屏東縣高樹鄉
      ○○村○○路15號，以1 千元之偽鈔1 張，向丙○○所經
      營之雜貨店購買長壽香煙2 包，價值90元，丙○○不察找
      910 元予甲○○，丙○○事後發覺，將該偽鈔撕毀丟棄之
      事實，亦據證人丙○○於警詢時證述詳明。證人丙○○於
      本院審理時對於有無收過1 千元假鈔，先則稱時間太久忘
      記了，後又稱沒有收過1 千元假鈔，有收過500 元假鈔，
      後又稱收到一疊500 元的假鈔云云，證述情節反覆，顯係
      年紀已大，而於本院審理時據案發時間已歷時1 年餘，記
      憶不清所致，自不足採信。又證人乙○○、丙○○與被告
      均無仇怨，業據其等陳明在卷，二證人自不致各為區區1
      千元而誣陷被告，況其等於收受該偽鈔後均自認倒霉而將
      該偽鈔撕毀。且被告於原審審理時已坦承犯罪（見原審卷
      第69頁），並於本院96年7 月26日準備程序對於乙○○、
      丙○○所經營的店舖是被告帶同警方前往並指認一節並不
      爭執。被告於本院審理時雖辯稱所以在原審自白犯罪，係
      原審辯護人要其承認的云云，但被告於92年度即曾因偽造
      貨幣罪，經法院判處有期徒刑1 年確定，被告豈有輕易承
      認重罪之理；至於辯護人縱有勸導被告供出實情坦白承認
      犯罪，係屬對被告曉以大義，被告亦不能執為有利之證據
      。
（三）至於被告之偽鈔來源，據其於95年9 月15日警詢訊問時供
      稱：總共向綽號「董娘」者購買偽鈔3 次。第1 次大約是
      95年7 月中旬，在屏東縣萬丹鄉公所附近公園內，但沒有
      成交；第2 次大約在95年7 月下旬，在屏東縣萬丹鄉廈南
      村下蚶村47之17號，以真鈔新台幣3 千元購得偽鈔面額有
      1 千元、500 元共1 萬2 千元；第3 次是於95年9 月8 日
      下午17時許，在同上下蚶村47之17號，以真鈔5 千元購買
      面額1 千元偽鈔20張等情在卷。足證上開向乙○○、丙○○購物而使用之偽鈔及附表扣案之偽鈔，係被告為行使之
      用而先後於95年7 月下旬、95年9 月8 日17時，向綽號「
      董娘」收買而收集之偽鈔。惟被告固供稱其1 次以3 千元
      購得偽鈔面額有1 千元、500 元共1 萬2 千元（未供明面
      額1 千元、500 元偽鈔各若干張），另1 次以5 千元購買
      面額1 千元之偽鈔20張。但除上開已使用之2 張面額1 千
      元之偽鈔及扣案之偽鈔外，並無證據證明被告尚有未使用
      之偽鈔或其他已使用之偽鈔，自不能僅憑被告之自白，遽
      認被告有其他未扣案之偽鈔。又被告於96年1 月30日檢察
      官詢問時，改稱上開扣案9 千500 元偽鈔，係許火郎者欠
      債還2 萬元，其中9 千500 元之假鈔云云，被告先後供述
      不一，且其未能供出許火郎之確實住居所，以供查證，其
      上開於檢察官之供述，顯然不實。
（四）綜上所述，被告所辯均係卸責之詞，不足採信，其犯行堪
      以認定。
參、關於論罪科刑部分：
一、按新臺幣係屬通用之紙幣，是核被告明知扣案如附表所示紙
    幣10張及向乙○○、丙○○購物之上開2 張千元紙鈔，均為
    偽造之通用紙幣，竟仍持以向不知情之乙○○、丙○○行使
    購物之行為，係犯刑法第196 條第1 項之行使偽造通用紙幣
    罪。被告為行使而收集附表所示10張偽鈔及向乙○○、丙○○購物之上開2 張偽鈔，收集偽造紙幣之低度行為，為其行
    使之高度行為所吸收，不另論罪。至於行使偽造之通用紙幣
    以詐購物品，而詐得找取真實之通用紙幣及物品，本質上即
    含有詐欺之成分，自為行使偽造之通用紙幣行為所吸收（最
    高法院29年上字第1648號、42年度臺上字第410 號判例參照
    ），不另論詐欺取財罪。被告雖有2 次行使偽鈔之行為，但
    其收集偽鈔之目的本即預定有複數行使偽鈔之犯意，屬集合
    犯實質上一罪。另被告曾因偽造貨幣案件，經臺灣高等法院
    台南分院92年度上訴字第922 號判處有期徒刑1 年確定，並
    於94年8 月27日因執行完畢等情，有臺灣高等法院被告前案
    紀錄表1 份在卷可稽，其於受有期徒刑之執行完畢，5 年以
    內故意再犯本件有期徒刑以上之罪，為累犯，應依刑法第47
    條第1 項之規定加重其刑。
二、原審論處被告罪刑，固非無見。惟查：（一）被告上開2 次
    行使偽鈔犯行，係屬集合犯，為實質上一罪關係，理由詳如
    前述，原審認係數罪，而予以分論併罰，尚有未洽；（二）
    被告為行使而分別於95年7 月下旬，95年9 月8 日下午17時
    許，向綽號「董娘」者收集如附表所示之偽鈔及上開2 張分
    向乙○○、丙○○購物之偽鈔，但原判決認被告僅於95年9
    月8 日下午17時許，向綽號「董娘」者以一比四之比例，即
    以5 千元真鈔兌換1 千元、500 元之偽鈔共2 萬元，但依被
    告於95年9 月15日警詢供稱其於95年9 月8 日下午17時許，
    係以5 千元真鈔向綽號「董娘」兌換1 千元假鈔20張，該次
    並無兌換500 元假鈔，但扣案有500 元假鈔，顯然扣案之假
    鈔並非於95年9 月8 日所兌換，而依被告同上警詢供稱，其
    在95年7 月下旬尚有向「董娘」兌換500 元假鈔，是上開已
    使用之2 張千元偽鈔及附表扣案之偽鈔，應係被告分別於95
    年7 月下旬、95年9 月8 日下午17時許，向綽號「董娘」所
    兌換，原判決此部分之認定即與卷證資料不相吻合。（三）
    原判決認被告僅於95年9 月8 日下午17時許，向綽號「董娘
    」者以一比四之比例，即以5 千元真鈔兌換1 千元、500 元
    之偽鈔共2萬元；準此，被告至少兌換19張1 千元偽鈔及2張
    500 元偽鈔，共有偽鈔21張，但除上開已使用之2 張偽鈔及
    扣案之偽鈔10張外，原判決對於其餘偽鈔亦未說明其去處，
    併有可議。被告上訴意旨否認犯罪，雖不足取，但原判決既
    有上開可議之處，仍無可維持。爰審酌被告前有偽造貨幣案
    件之犯罪前科，經有期徒刑執行完畢後，仍不知悔改，又犯
    本案，助長印製偽鈔之氣焰，危害國家金融秩序，及其犯罪
    後之態度等一切情狀，量處如主文所示之刑。另扣案如附表
    所示之偽鈔10張，均應依刑法第200 條之規定，予以宣告沒
    收。至於行使而交付被害人乙○○、章來香之1 千元偽鈔，
    其等於收受後均已撕毀，分據乙○○、丙○○陳明在卷，既
    已撕毀而滅失，故不諭知沒收。
據上論斷，應依刑事訴訟法第369 條第1 項前段、第364 條、第
299 條第1 項前段，刑法第196 條第1 項、第200 條、第47條第
1 項，刑法施行法第1 條之1，判決如主文。
本案經檢察官彭南雄到庭執行職務。
中　　華　　民　　國　　96　　年　　10　　月　　11　　日
            刑事第六庭    審判長法  官  王憲義
            　　　　　　　　　　法　官  張盛喜
                                法  官  邱永貴
以上正本證明與原本無異。
如不服本判決應於收受本判決後10日內向本院提出上訴書狀，其
未敘述上訴理由者，並得於提起上訴後10日內向本院補提理由書
狀（均須按他造當事人之人數附繕本）「切勿逕送上級法院」。
中　　華　　民　　國　　96　　年　　10　　月　　12　　日
　　　　　　　　　　　　　　　　書記官  唐奇燕
附錄本判決論罪科刑法條全文
中華民國刑法第196條第1項
（行使收集或交付偽造變造通貨、幣券罪）
行使偽造、變造之通用貨幣、紙幣、銀行券，或意圖供行使之用
而收集或交付於人者，處3 年以上10年以下有期徒刑，得併科5
千元以下罰金。
※附表：
┌──┬─────┬────┬──┐
│編號│ 鈔票號碼 │  面額  │數量│
├──┼─────┼────┼──┤
│ 1  │BT994053YA│1,000元 │3 張│
├──┼─────┼────┼──┤
│ 2  │GR405767WA│1,000元 │1 張│
├──┼─────┼────┼──┤
│ 3  │GR405768WA│1,000元 │1 張│
├──┼─────┼────┼──┤
│ 4  │BS929965YA│1,000元 │1 張│
├──┼─────┼────┼──┤
│ 5  │EP101412YA│1,000元 │1 張│
├──┼─────┼────┼──┤
│ 6  │AS059907WF│1,000元 │1 張│
├──┼─────┼────┼──┤
│ 7  │EK002377XB│1,000元 │1 張│
├──┼─────┼────┼──┤
│ 8  │CP061899WG│  500元 │1 張│
└──┴─────┴────┴──┘
